【裁判字號】    95,訴緝,133
【裁判日期】    951124
【裁判案由】    毒品危害防制條例
【裁判全文】
臺灣桃園地方法院刑事判決             95年度訴緝字第133號
公  訴  人  臺灣桃園地方法院檢察署檢察官
被      告  甲○○
                    （另案於臺灣雲林第二監獄執行中）
上列被告因違反毒品危害防制條例案件，經臺灣桃園地方法院檢
察署檢察官提起公訴（94年度毒偵字第3954號）及臺灣雲林地方
法院檢察署檢察官移送併案審理（95年度毒偵字第1122號、第13
18號），被告於準備程序中為有罪之陳述，本院合議庭裁定由受
命法官獨任進行簡式審判程序，判決如下：
    主  文
甲○○連續施用第一級毒品，累犯，處有期徒刑拾月，扣案海洛
因捌包（合計淨重壹佰參拾伍點零捌公克，空包裝共重拾陸點貳
陸公克）沒收銷燬之。
    事  實
一、甲○○前因施用毒品案件，經強制戒治後，於民國90年6 月
    16日執行完畢，並曾因竊盜及違反毒品危害防制條例案件，
    經法院分別判處有期徒刑1 年5 月、5 月及6 月確定，三案
    接續執行，於92年4 月23日假釋出監，至同年9 月8 日期滿
    且假釋未經撤銷，未執行之刑期以已執行論而執行完畢，詎
    其仍未戒除毒癮，復基於施用第一級毒品海洛因之概括犯意
    ，自上開強制戒治執行完畢後5 年內之94年6 月10日起至95
    年6 月30日止，在其雲林縣崙背鄉阿勸村14鄰鹽園87號住處
    內，以每日約2 次之頻率並以將海洛因摻入香菸之方式，連
    續施用海洛因多次，嗣分別於94年6 月21日晚間5 時30分許
    及同年11月1 日晚間11時50分許，在國道3 號公路北向龍潭
    收費站及南向72公里處為警查獲，並扣得其所有之海洛因共
    8 小包（合計淨重135.08公克，空包裝共重16.26 公克）。
二、案經國道公路警察局第六警察隊報請臺灣桃園地方法院檢察
    署檢察官偵查起訴及呈請臺灣高等法院檢察署令轉臺灣雲林
    地方法院檢察署檢察官移送併案審理。
    理  由
一、上開事實業據被告甲○○坦承不諱，而被告遭警查獲時所採
    集之尿液經檢驗結果，均呈嗎啡之陽性反應等情，有國道公
    路警察局第六警察隊94年11月份移送煙毒麻醉藥品人犯尿液
    檢體編號對照表1 紙及臺灣尖端先進生技醫藥股份有限公司
    濫用藥物檢驗報告2 紙在卷足憑，並有上開海洛因8 小包扣
    案可資佐證，足徵被告之自白與事實相符。又被告前因施用
    毒品案件，經強制戒治後，於90年6 月16日執行完畢，有臺
    灣高等法院被告前案紀錄表在卷可考，其於前揭強制戒治執
    行完畢後5 年內再犯毒品危害防制條例第10條之罪，自應由
    檢察官直接提起公訴而進入訴訟程序審理。本件事證已經明
    確，被告施用第一級毒品之犯行堪予認定，應依法論科。
二、查被告行為後，刑法及刑法施行法部分條文業經修正公布，
    並均於95年7 月1 日施行。修正後刑法第2 條第1 項之規定
    ，係規範行為後法律變更所生新舊法律比較適用之準據法，
    於修正後刑法施行後，應適用修正後刑法第2 條第1 項規定
    之「從舊從輕」之原則為比較；修正後刑法第2條 第2 項，
    則為同條第1 項之特別規定，於修正後刑法施行後，關於非
    拘束人身自由之保安處分，應依修正後刑法第2 條第2 項之
    規定，適用裁判時之法律。又修正後刑法第35條，乃刑之重
    輕之法定次序與標準，應適用裁判時之修正後刑法第35條之
    規定。修正後刑法第2 條第1 項係採「從舊從輕」原則，適
    用最有利於行為人之法律。既曰法律，自較刑之範圍為廣；
    除法律有特別規定者（如修正後刑法第2 條第2 項非拘束人
    身自由之保安處分適用裁判時法，修正後刑法施行法第9 條
    之3 規定之情形），應依其規定；或事關執行之緩刑之宣告
    ，或犯罪在刑法修正施行前，自首在刑法施行後之自首部分
    ，或程序之規定（程序從新，如刑法第40條沒收宣告之程序
    規定），應適用裁判時之修正後刑法之規定外；依修正後刑
    法第2 條第1 項比較時，應就罪刑有關之共犯、未遂犯、連
    續犯、牽連犯、結合犯以及累犯加重、自首減輕暨其他法定
    加減原因（如身分加減）與加減例等一切情形，綜其全部之
    結果而為比較後，予以整體適用，不能割裂而分別適用有利
    益之條文。關於易科罰金之折算標準、易服勞役之折算標準
    及期限、罰金與死刑是否併予執行、多數有期徒刑定應執行
    之刑時之最高刑期之限制等之修正，事涉行為人易刑折算標
    準金額之多寡與期限之長短及定執行刑時能否就罰金刑併予
    執行或有期徒刑定應執行之刑時最高度之限制，亦均屬依修
    正後刑法第二條第一項所應比較適用法律之範圍。拘束人身
    自由之保安處分，並非屬修正後刑法第2 條第2 項規定應適
    用裁判時法之範圍，除有特別規定者外，亦屬應依修正後刑
    法第2 條第1 項比較適用之法律；從刑附屬於主刑，除法律
    有特別規定者外，依主刑所適用之法律（以上參考最高法院
    95年5 月23日刑事庭第8 次會議決議及最高法院24年上字第
    4634號、24年上字第5292號、27年上字第2615號、29年上字
    第525 號判例）。茲就與本案有關且於為刑之宣告前須先行
    及連帶確定應如何適用之法律修正情形列述如下：
  (一)累犯部分，修正前刑法第47條規定「受有期徒刑之執行完畢
    ，或受無期徒刑或有期徒刑一部之執行而赦免後，五年以內
    再犯有期徒刑以上之罪者，為累犯，加重本刑至二分之一」
    ，95年7 月1 日施行之修正後刑法第47條第1 項則規定「受
    徒刑之執行完畢，或一部之執行而赦免後，五年以內故意再
    犯有期徒刑以上之罪者，為累犯，加重本刑至二分之一」，
    換言之，依修正後之刑法，僅「故意犯」始有累犯之適用。
  (二)修正前刑法第56條規定「連續數行為而犯同一罪名者，以一
    罪論。但得加重其刑至二分之一。」，修正後已將該條刪除
    ，即採1 罪1 罰之原則。
  (三)經適用修正前、後之罪、刑相關規定予以比較，修正後之規
    定顯非較修正前之規定對被告有利，因之，依現行即修正後
    刑法第2 條第1 項前段規定，此部分自應整體適用修正前刑
    法之有關規定。
  (四)至修正後刑法第11條將法令修正為法律，且將解釋上包含於
    「有刑罰之規定者」範圍內之保安處分，予以明文化，亦係
    為使法規明確所為之修正，非屬法律變更。關於刑法第11條
    固非屬法律之變更，因其修正前、後之意涵相同，此部分條
    文又非屬前開所稱法律有特別規定或性質上應適用修正後規
    定之情形；如就屬法律變更部分，依修正後刑法第2 條第1
    項比較結果，決定適用行為時法者，亦應依前開整個適用，
    不得割裂適用之原則，而適用行為時法，無就此部分予以割
    裂適用裁判時法之餘地；反之，比較結果決定適用裁判時法
    者，即應整個適用裁判時法，亦不得割裂適用。
三、核被告所為，係犯毒品危害防制條例第10條第1 項之施用第
    一級毒品罪。其施用第一級毒品海洛因前後非法持有海洛因
    之低度行為，應為施用之高度行為所吸收，不另論罪。被告
    先後多次施用海洛因之犯行，時間緊接，且觸犯構成要件相
    同之罪名，顯係出於概括犯意反覆為之，為連續犯，應依修
    正前刑法第56條之規定論以一罪，並加重其刑。又被告有犯
    罪事實欄所載之刑案科刑、執行情形，有前揭臺灣高等法院
    被告前案紀錄表在卷可按，其受有期徒刑之執行完畢後，5
    年內再犯本件有期徒刑以上之罪，為累犯，應依修正前刑法
    第47條規定加重其刑，並依法遞加重之。檢察官雖僅就被告
    於94年6 月21日回溯1 個月內之期間內連續施用海洛因之犯
    行提起公訴，惟被告上開其餘犯行與已起訴且經本院論罪之
    部分，既有連續犯裁判上一罪之關係，本院應併予審判。爰
    審酌被告經強制戒治處遇，並曾因施用毒品案件遭判刑且已
    執行完畢（見前揭臺灣高等法院被告前案紀錄表），竟仍未
    能戒絕此一劣習，顯見其抗拒毒品之意志不堅，惟念及被告
    施用毒品所侵害法益僅係其個人身體健康，且犯後已坦承犯
    行等一切情狀，量處如主文所示之刑。扣案白粉共8 小包（
    合計淨重135.08公克，空包裝共重16.26 公克）均含第一級
    毒品海洛因成分，有法務部調查局鑑定通知書1 紙在卷可考
    ，且鑑定機關於鑑定時，已將毒品與包裝分別秤重，然依鑑
    定機關法務部調查局鑑驗毒品秤重主要係以傾倒，必要時亦
    會輔以刮杓刮取之方式，儘可能將原送驗包裝袋內毒品與包
    裝袋分離後各別秤重，所得毒品重量稱為淨重，包裝袋重量
    則以空包裝重稱之，然無論依上述何種方式分離，原送驗包
    裝袋內均仍會有微量毒品成分殘留等情，亦有法務部調查局
    93年11月16日調科壹字第09362396550 號函述可參，是上開
    毒品與包裝袋並未完全析離，就該毒品與包裝袋，均應依毒
    品危害防制條例第18條第1 項前段規定，諭知沒收銷燬之。
四、移送併辦意旨另以：被告基於施用海洛因之概括犯意，自95
    年7 月1 日起至95年7 月27日止，在雲林縣二崙鄉○○村○
    ○路21號租屋處內，連續施用海洛因多次，因認被告此部分
    另涉犯施用第一級毒品罪。惟查，公訴人所指被告此部分犯
    行，均係發生於95年7 月1 日刑法修正施行後，與檢察官所
    起訴被告於94年6 月21日前連續施用海洛因之犯行，並無裁
    判上一罪之關係，本院無法併予審理，是此部分自應退回檢
    察官另行依法處理。
五、本件被告所犯為死刑、無期徒刑、最輕本刑3 年以上有期徒
    刑之罪或高等法院管轄第一審案件以外之罪，被告於本院行
    準備程序時並就被訴事實為有罪之陳述，經聽取檢察官及被
    告之意見後，依刑事訴訟法第273 條之1 第1 項之規定，本
    院合議庭裁定本件改依簡式審判程序，並由獨任法官進行審
    理，末此敘明。
據上論斷，依刑事訴訟法第273 條之1 第1 項、第299 條第1 項
前段，毒品危害防制條例第10條第1 項、第18條第1 項前段，修
正後刑法第2 條第1 項前段，修正前刑法第11條前段、第56條、
第47條，判決如主文。
本案經檢察官許曉微到庭執行職務。
中    華    民    國    95    年    11    月    24    日
              刑事第十一庭    法  官  魏于傑
上正本證明與原本無異。
如不服本判決，得於收受判決後10日內，向本院提出上訴狀。
                              書記官  林怡君
中    華    民    國    95    年    11    月    30    日
附錄本件論罪科刑依據之法條：
毒品危害防制條例第10條第1項
施用第一級毒品者，處 6 月以上 5 年以下有期徒刑。


司法院資訊處製作；財團法人民間司法改革基金會備份。
